【裁判字號】    95,交聲,91
【裁判日期】    950125
【裁判案由】    聲明異議
【裁判全文】
灣彰化地方法院交通事件裁定          95年度交聲字第91號
    移
    受 處 分 人
    即 異 議 人  甲○○
上列異議人即受處分人因違反道路交通管理處罰條例案件，對於
交通部公路總局臺中區監理所彰化監理站九十五年一月五日彰監
四字第裁六四─Ｉ00000000號處分不服，聲明異議，本
院裁定如下：
    主  文
原處分撤銷。
甲○○不罰。
    理  由
一、按受處分人聲明異議意旨略以：本件舉發違規單所載違規車
    輛車牌號碼，與本人所有車輛之車牌號碼不符，原處分機關
    即不得據以裁罰等語。
二、原處分機關認為本件受處分人甲○○於民國九十一年二月二
    十三日八時五十分許，駕駛車牌號碼ＰＦ－二三四七號自用
    一般小客車，經員警舉發駕車行經有燈光號誌管制之交岔路
    口闖紅燈等情，固有舉發違反道路交通管理事件通知單一紙
    在卷可稽。
三、惟按行政行為應受法律及一般法律原則之拘束；行政行為，
    非有正當理由，不得為差別待遇，行政程序法第四條、第六
    條分別定有明文。又平等原則為行政法之一般法律原則，係
    由憲法第七條所衍生，也稱為禁止差別待遇原則，意指行政
    權的行使，不論在實體上或程序上，相同事件應為相同處理
    ，非有合理的正當理由，不得為差別待遇，此落實在行政法
    之具體表現即同法第六條之規定；並由憲法第七條之平等原
    則亦導出「禁止恣意原則」意指在行政的領域裡，行政機關
    在作成決定之際，僅能依事理的觀點為行為，而且其所作成
    的一切處置，均應與其所擬規制的實際狀態相當，此處所謂
    之「恣意」是指任性，專斷毫無標準且隨個人好惡之決定，
    而禁止恣意原則，不僅禁止故意的恣意行為，復禁止任何客
    觀上違反憲法基本精神及事物本質行為，因此，所謂恣意，
    實際上等同於欠缺適當的、充分的事理上理由。次按違反道
    路交通管理事件行為人，未依規定自動繳納罰鍰，或未依規
    定到案聽候裁決，處罰機關應於舉發違反道路交通管理事件
    通知單送達二個月內依標準表逕行裁決之，違反道路交通管
    理事件統一裁罰標準及處理細則第四十四條第一項定有明文
    。此項規定顯係主管機關即交通部與內政部為補充前揭道路
    交通管理處罰條例漏未對處罰機關於受理違反道路交通管理
    事件裁決時效所為之補充性質行政命令，然因該細則第四十
    四條第一項並未規定處罰機關違反「二個月」期間之規定時
    ，有失權之效果，故解釋上該規定屬訓示之規定，惟處罰機
    關仍不得恣意違反上開「二個月」之期間，如處罰機關遇有
    違反道路交通管理事件行為人，未依規定自動繳納罰鍰，或
    未依規定到案聽候裁決時，未依上開行政命令之規定於舉發
    違反道路交通管理事件通知單送達二個月內依標準表逕行裁
    決，竟無故延宕數年後始加以裁決，致使受處分人對違規之
    事實有爭執時，因時間之經過，致未能即時、適時提出有利
    之證據，而蒙受重大之不利益，此處罰機關無故延宕達數年
    之後始逕行裁決之行為，即屬恣意行為。查本件原處分機關
    所為之裁決，由違規時間、舉發日期起至裁決之日止，已逾
    三年之久，有前揭卷附舉發違反道路交通管理事件通知單及
    違反道路交通管理事件裁決書各一紙可稽，此顯逾上開違反
    道路交通管理事件統一裁罰標準及處理細則第四十四條第一
    項裁決期限之規定且屬情節重大，末經本院遍閱全卷亦難認
    原處分機關此番延宕有何正當、合理之理由，則原處分機關
    對異議人所為之裁決顯已違反行政程序法第六條所揭櫫之平
    等原則而違反情節重大，其處分亦難認屬合法。又按行政罰
    法業於九十四年一月十四日經立法院三讀通過，雖行政罰法
    尚未生效，惟觀之行政罰法第二十七條第一項規定：「行政
    罰之裁處權，因三年期間之經過而消滅。」及參照該條立法
    意旨：「本條係有關行政罰裁處權時效之規定。按行政罰裁
    處權之行使與否，不宜懸之過久，而使處罰關係處於不確定
    狀態，影響人民權益，惟亦不宜過短，以免對社會秩序之維
    護有所影響，爰於第一項定其消滅時效為三年。第二項並就
    時效之起算點加以明定，以杜紛爭。至行政罰之執行時效，
    則依行政執行法第七條第一項規定處理。」可知，原處分機
    關不僅違反道路交通管理事件統一裁罰標準及處理細則第四
    十四條第一項之規定，亦屬違反行政程序法第六條所定平等
    原則之規定且情節重大，從而原處分機關對受處分人所為之
    裁處，即非適法，應認本件異議有理由，爰撤銷原處分並另
    為受處分人不罰之諭知。
據上論斷，應依道路交通管理處罰條例第八十七條第二項、道路
交通案件處理辦法第二十條，裁定如主文。
中    華    民    國    95    年    1     月    25    日
                        臺灣彰化地方法院交通法庭
                            法      官  紀佳良
以上正本證明與原本無異。
如不服本裁定，應於裁定送達後五日內向本院提出抗告狀（須附
繕本）。
中    華    民    國    95    年    2     月    8     日
                            書  記  官  陳錫威


司法院資訊處製作；財團法人民間司法改革基金會備份。
